【裁判字號】    94,簡上,193
【裁判日期】    950223
【裁判案由】    妨害自由
【裁判全文】
臺灣雲林地方法院刑事判決             94年度簡上字第193號
上 訴 人即
被      告  甲○○
                    國民
            乙○○
                    國民
                      號
            丙○○
                    國民
上列被告等因妨害自由案件，上訴人不服本院北港簡易庭中華民
國94年11月14日94年度港簡字第158 號刑事簡易判決（聲請簡易
判決處刑書案號：94年度偵字第4817號），提起上訴，本院第二
審合議庭判決如下：
    主  文
原判決關於丙○○部分撤銷。
丙○○共同以強暴方式妨害人行使權利，累犯，處拘役肆拾日，
如易科罰金，以參佰元折算壹日。
其餘上訴駁回。
甲○○、乙○○各緩刑貳年。
    事  實  及  理  由
一、犯罪事實：
    丙○○前於民國87年間因賭博案件，經臺灣板橋地方法院判
    處有期徒刑4 月確定，於87年11月2 日易科罰金執行完畢。
    丁○○因認欽玉砂石有限公司（下稱欽玉公司）前任負責人
    顏文良及甲○○盜賣其所有置於欽玉公司砂石場之砂石，遂
    於94年4 月14日，與隋永義一同至欽玉公司位於雲林縣麥寮
    鄉○○路80之106 號之砂石場內拍照存證。甲○○為阻止丁○○繼續拍照，竟與丙○○、乙○○基於妨害自由之犯意聯
    絡，於同日14時許，由甲○○發號施令，乙○○、丙○○則
    將丁○○壓制於地上，徒手搶奪丁○○所有放置於皮包內之
    相機，欲抽取相機內之底片，阻止丁○○拍攝其等在欽玉公
    司搬運砂石之情形，以此強暴之方式妨害丁○○拍照存證之
    權利。
二、認定犯罪事實所憑證據及理由：
    (一)證據能力部分：
      被告甲○○、乙○○、丙○○對檢察官所舉書面供述證據
      之證據能力，於審判程序同意作為證據，本院審酌該等書
      面陳述作成時之情況，認為適當，應刑事訴訟法第159 條
      之5 第1 項之規定，認有證據能力。
    (一)證明力部分：
      1.告訴人丁○○於92年5 月8 日、92年6 月24日檢察官面
        前之陳述筆錄。證明：告訴人於案發當日至欽玉公司砂
        石場拍照，遭被告3 人阻止，並將之壓制在地上，搶取
        相機，妨害告訴人行使拍攝其等搬運砂石照片存證權利
        之情形。
      2.證人隋永義於92年4 月29日、92年5 月8 日及93年2 月
        3 日檢察官面前之具結證述筆錄。證明：被告甲○○對
        告訴人及隋永義叫喊將相機交出，乙○○、丙○○隨即
        將告訴人壓制在地上，並搶取相機之情形。
      3.被告甲○○、乙○○、丙○○於本院審理時，坦白承認
        上開犯行。
      被告3 人之自白與相關證據均相符合，本件事證明確，被
      告3 人之犯行均堪認定。
三、論罪科刑之理由：
    (一)被告甲○○、乙○○、丙○○3 人所為，均係犯刑法第30
      4 條第1 項以強暴妨害他人行使權利罪。被告3 人就上開
      犯行有犯意聯絡及行為分擔，為共同正犯。
    (二)被告丙○○前於87年間因賭博案件，經臺灣板橋地方法院
      判處有期徒刑4 月確定，於87年11月2 日易科罰金執行完
      畢，有其臺灣高等法院被告前案紀錄表1 份在卷可按，被
      告丙○○於有期徒刑執行完畢後5 年內，再犯本件有期徒
      刑以上之罪，為累犯，應依刑法第47條規定加重其刑。
    (三)本院審酌被告甲○○、乙○○、丙○○係因不解告訴人拍
      照之用意，為阻止其繼續拍照，始為上開犯行，被告丙○○、乙○○案發時係受雇於甲○○，因而聽命甲○○行事
      ，又僅係以徒手搶奪相機之方式，妨害告訴人行使權利，
      可非難性較低，亦未造成告訴人受傷；被告3 人犯後坦承
      犯行，並與告訴人達成和解，賠償告訴人新臺幣80,000元
      ，有匯款單1 紙在卷可參，被告3 人顯已有悔悟之意，犯
      後態度良好等一切情狀，各量處如主文所示之刑，並均諭
      知易科罰金之折算標準。
四、原判決撤銷部分（即被告丙○○部分）：
    關於被告丙○○部分，原判決以被告丙○○罪證明確，因予
    論罪科刑，固非無見。惟原判決漏未審酌丙○○於有期徒刑
    執行完畢後5 年內，再犯本件有期徒刑以上之罪，為累犯，
    應依法加重其刑，即有違誤。被告丙○○上訴否認犯行，雖
    無理由，然原判決既有上開不當之處，被告丙○○部分，自
    應由本院撤銷改判。
五、上訴駁回部分（即被告甲○○、乙○○部分）：
    原判決以被告甲○○、乙○○2 人，罪證明確，因予適用刑
    法第28條、第304 條、第41條第1 項前段規定，對被告甲○○、乙○○各量處拘役50日，關於被告甲○○、乙○○部分
    ，原判決認事用法，均無違誤，量刑亦稱妥適。被告2 人上
    訴否認犯行，指摘原判決不當等情，為無理由，應俱予駁回
    。又被告甲○○、乙○○2 人，前均未受有期徒刑宣告，有
    其等臺灣高等法院被告前案紀錄表各1 份在卷可憑。被告甲○○、乙○○犯後已賠償告訴人損失，並深具悔意，堪認其
    等經此偵、審教訓後，當知所警惕，信無再犯之虞，因認其
    等上開所宣告之刑，均以暫不執行為適當。爰依刑法第74
    條第1 款規定，對被告甲○○、乙○○2 人，均諭知緩刑2
    年，以啟自新。
六、適用之法律：
    應依刑事訴訟法第455 條之1 第3 項、第369 條第1 項前段
    、第368 條、第364 條、第299 條第1 項前段，刑法第28條
    、第304 條、第47條、第41條第1 項前段、第74條第1 款，
    罰金罰鍰提高標準條例第1 條前段、第2 條，判決如主文。
中    華    民    國    95    年    2     月    23    日
                  刑事第一庭    審判長法  官 侯 廷 昌
                                      法  官 李 明 鴻
                                      法  官 楊 欣 怡
以上正本證明與原本無異。
不得上訴。
                                      書記官 洪 秀 虹
中    華    民    國    95    年    2     月    23    日
附錄法條：
中華民國刑法第304條
以強暴、脅迫使人行無義務之事或妨害人行使權利者，處三年以
下有期徒刑、拘役或三百元以下罰金。
前項之未遂犯罰之。


司法院資訊處製作；財團法人民間司法改革基金會備份。
